【裁判字號】    90,易,1402
【裁判日期】    901231
【裁判案由】    妨害自由
【裁判全文】
臺灣臺中地方法院刑事判決                          九十年度易字第一四二號
    公  訴  人  臺灣臺中地方法院檢察署檢察官
    被      告  庚○○
                甲○○
    右  二  人
    選任辯護人  許錫津律師
    被      告  癸○○
                壬○○
                戊○○
                己○○
                丑○○
                子○○
                辛○○
右列被告因妨害自由案件，經檢察官提起公訴（八十九年度偵字第一八四六四號），
本院判決如左：
    主  文
庚○○、甲○○、癸○○、壬○○、戊○○、己○○、丑○○、子○○、辛○○均無
罪。
    理  由
一、公訴意旨如起訴書所載（如附件）。
二、公訴人認被告庚○○、甲○○、癸○○、壬○○、戊○○、己○○、丑○○、子
    ○○、辛○○等人（下簡稱被告庚○○等人）涉犯刑法第三百零四條第一項之強
    制罪罪嫌，無非以告訴人乙○○、丁○○及證人丙○○之指證、到場處理警員之
    職務報告及現場照片四幀附卷為其論據。訊據被告庚○○等人均否認有何犯行，
    被告庚○○辯稱：伊係「紅寶石大舞廳」之股東，伊與「紅寶石大舞廳」負責人
    兼現場安管人員乙○○因股東帳務有糾紛，八十九年八月十六日當天伊已經在舞
    廳內四樓辦公室上班，伊下午二點多就在那裡了，而且伊之兄黃金水、助理辛○○與伊在一起，至於被告甲○○、壬○○是打電話給伊，說要去找伊，但他們幾
    點到舞廳，還有幾人到場，伊不清楚；他們到場之前，伊與黃金水、辛○○到二
    樓找總經理陳誌明查帳，但他不在，而且伊是用舞廳配給伊之鑰匙去開門，因打
    不開門，伊才知道鎖被他們換掉了，而總經理的門，伊每天都有去開，所以該門
    鎖應剛被換不久，伊很生氣，所以伊才去拿螺絲起子把二樓的門拆掉，當時只有
    伊與黃金水、辛○○在場而已，乙○○他們並不在場，根本沒有人阻止伊等開門
    ，拆掉後，乙○○、丁○○他們就到二樓，質問伊為何將門拆掉，當時沒有起爭
    執，也沒有起口角，也沒有打架，伊就質問他們說為何門鎖換掉，他們也說他們
    不知道，接著甲○○、癸○○、子○○他們有四、五人也到場，也沒有與乙○○
    、丁○○起衝突及有吵架，伊與黃金水將門搬到四樓伊之辦公室旁邊，發現壬○○、丑○○在伊之辦公室裡泡茶，不久，警察就來了等語。被告甲○○辯稱：伊
    並沒有在紅寶石大舞廳上班，伊是當天下午二點多打電話給庚○○要找他，伊與
    子○○、己○○、戊○○、癸○○共五人，大概約二點半到場，伊等是走樓梯上
    去，就有看到庚○○扛一個門上去，伊等直接到四樓泡茶，看見壬○○、丑○○
    已經在裡面泡茶，接著警察就來了，伊等與乙○○、丁○○並沒有起任何衝突，
    伊也不認識他們等語。被告癸○○、戊○○、己○○、子○○均辯稱：當天是黃
    睿麟找伊等去現場的，經過情形與甲○○所述相同等語。被告壬○○辯稱：伊在
    紅寶石舞廳任職現場經理，當天伊去庚○○四樓辦公室上班，大約下午三點左右
    ，伊自己一個人上去泡茶，不久，就有丑○○要找庚○○，伊跟他就在那裡泡茶
    ，不久，庚○○就扛一個門上樓，後面跟著很多人，伊沒有跟乙○○、丁○○碰
    面，庚○○為何去拆門之事，我不清楚，後來，警察就來了等語。被告丑○○辯
    稱：當天伊是上四樓要找黃金水，伊搭電梯上去，伊不知道二樓有否爭執，伊進
    四樓時，有壬○○在場，伊與他在那邊泡茶，接著庚○○扛一個門上來，後面跟
    著一些人進來，庚○○為何拆門之事，伊也不清楚等語。被告辛○○辯稱：伊是
    擔任庚○○的行政助理，當天是庚○○、黃金水要去二樓查帳，因發現乙○○他
    們在七信偷開帳戶，所以才會去查帳的，查帳是伊等三人，由庚○○持鑰匙去二
    樓開門時，發現門鎖已經被換掉，而且伊等在幾天前也有開過門，所以可確定門
    鎖剛換不久，當時乙○○他們沒在現場，打電話請乙○○來開門，乙○○不願意
    ，庚○○很生氣，才去拿螺絲起子拆門，拆完後，乙○○他們才到現場，當時伊
    等與乙○○他們並沒有任何爭執，也沒有吵架，之後各自離開，伊等就到四樓了
    ，接著警察就來了等語。
三、按犯罪事實應依證據認定之，無證據不得推定犯罪事實；又不能證明被告犯罪或
    其行為不罰者，應諭知無罪之判決，刑事訴訟法第一百五十四條、第三百零一條
    第一項分別定有明文。又告訴人之告訴，係以使被告受刑事訴追為目的，是其陳
    述是否與事實相符，仍應調查其他證據以資審認（最高法院五十二年台上字第一
    三００號判例參照）。經查：（一）公訴人認定被告庚○○等人與被告黃金水（
    其因已死亡，另經檢察官為不起訴處分確定）有於八十九年八月十六日下午四時
    三十分許，分持起子、鐵鎚等物，強令乙○○解除保全系統設定，擅自開車進入
    地下室停放後上樓，並動手拆卸舞廳二樓辦公室大門及更換門鎖之事實，係以告
    訴人乙○○於八十九年八月十五日下午三時二十八分到臺灣臺中地方法院檢察署
    申告時指稱：伊是紅寶石舞廳之安管人員，辛○○在上午十點左右帶了八人到舞
    廳，他說要進去，他說要進去，但當時不是上班時間，伊不讓他進去，他就強行
    要進去，且要將保全系統解除，並要伊解除，伊因對方人多勢眾致伊心裏害怕才
    聽從他們指示解除，後來對方用遙控器把地下室門打開，開了三輛車進去，然後
    伊馬上通知安管組長丁○○過來等語；告訴人丁○○於同日偵查中證稱：伊到公
    司發現闖進九人，他們把二樓之會計室門卸掉了，伊告訴他們行為違法，有搶奪
    之嫌，他們叫伊不要管，伊通知警察過來等語；證人丙○○於八十九年八月十六
    日警訊中指稱：八十九年八月十六日下午四時十分許，紅寶石舞廳被庚○○及黃
    金水夥同八人強行侵入辦公室，並將大門全部拆除、毀損，伊當時有制止他們，
    他們人多勢眾，伊沒有辦法完全制止，庚○○夥同之人，伊全部不認識，伊有問
    庚○○為何要入侵辦公室，他說要看帳簿等語為其論據。惟查：告訴人乙○○於
    本院九十年十一月二日審理中指稱：八十九年八月十六日下午四時三十分事發當
    天，伊並沒有在場，是公司的人打電話給伊說紅寶石舞廳現場有事情，要伊過去
    處理，伊到公司後，公司的人叫伊到台中市五分局四平派出所，伊到派出所已是
    下午五點左右，被告他們已經在警局做筆錄了，伊到紅寶石舞廳時，並沒有與被
    告庚○○等人碰面，也並沒有跟他們有任何糾紛；而前一天（按即八十九年八月
    十五日）早上十點左右，黃金水他們到紅寶石舞廳後面伊所值班的房間裡（伊的
    值班房間與舞廳是分開的，舞廳有保全設定，伊之值班室並沒有保全），當時有
    庚○○、黃金水等共有九個人在場，在庭被告壬○○當天早上並沒有在伊之值班
    室，其他的在庭被告是否有在伊的值班室，伊不清楚；當時黃金水跟伊講說一定
    要解除保全，不然的話要對伊不客氣，而且他們準備要衝進去，他們並沒有講說
    要進去做什麼，其他的人都只是在伊之值班室內，並沒有講什麼話，也沒有做任
    何的動作，就只有黃金水對我比較兇，黃金水講完後，伊沒有辦法才去解除保全
    ，後來他們就自己開車進去舞廳，伊就打電話報警，安管組的丁○○也來，警察
    也來了，黃金水他們進紅寶石舞廳的二樓經理室的辦公室把門拆掉，伊是等到警
    察來了以後，伊才到二樓去；所以他們在二樓有無與丁○○、丙○○他們起爭執
    ，伊就不知道了，伊跟警察到二樓時，丁○○已經先到現場等語。是觀諸告訴人
    乙○○所述，及乙○○與丁○○二人至臺灣臺中地方法院檢察署之申告時間可知
    ，起訴書所載被告庚○○等人脅迫告訴人乙○○解除保全系統設定之行為時間，
    應係在八十九年八月十五日上午十時許，而於八十九年八月十六日下午四時三十
    分許，被告庚○○等人並無強令告訴人乙○○解除保全設定之行為，就此犯罪事
    實，公訴人之認定，顯有誤會，況依告訴人乙○○所述可知，其於八十九年八月
    十五日上午十時許強令告訴人乙○○解除保全設定之人，係已死亡之被告黃金水
    ，被告庚○○等人並未對之有強暴、脅迫之行為，本上所述，自不得繩被告庚○○等人以強制罪嫌。（二）就本案八十九年八月十六日下午四時三十分許之行為
    時間，被告庚○○等人故有進入紅寶石舞廳內，拆卸大門及更換門鎖，並將大門
    藏匿之行為，然該行為所涉及之刑法第三百五十四條毀損罪、第三百二十條第一
    項竊盜罪，則經檢察官認定犯罪嫌疑不足，並依法不另為不起訴處分（詳如附件
    所載），再者，依證人丙○○於警訊所述，亦未指明被告庚○○等人當時有對之
    為強暴脅迫之行為，故本案尚難以丙○○於警訊之指述，遽謂被告庚○○等人於
    八十九年八月十六日下午四時三十分許，涉犯刑法第三百零四條第一項強制罪。
    至起訴書所載到場處理警員之職務報告及現場照片四幀，僅在證明八十九年八月
    十六日下午四時三十分以後，警方接獲報案到紅寶石舞廳現場查看時之現場狀況
    為何，並無從證明被告庚○○等人有於當天下午四時三十分許，當場對乙○○、
    丁○○或丙○○等人有施用強暴脅迫行為，而使乙○○、丁○○或丙○○行無義
    務之事或妨害其等行使權利之事實，故上開到場處理警員之職務報告及現場照片
    四幀，均不得執為對被告黃金水等人不利之認定，自不待言。（三）綜上所述，
    本案並無何積極具體之證據足資證明被告庚○○等人有公訴人所指之犯行，揆諸
    首揭說明，自應為被告陳清鎮等人無罪之諭知。
四、被告庚○○、丑○○二人經合法傳喚，無正當理由不到庭，惟本院認為本案應諭
    知無罪，爰依刑事訴訟法第三百零六條之規定，不待其二人陳述逕行判決。
據上論斷，應依刑事訴訟法第三百零六條、第三百零一條第一項，判決如主文。
中      華      民      國      九十      年    十二    月    三十一    日
                                          法  官  李  悌  愷
右正本證明與原本無異。
如不服本判決，應於判決送達後十日內向本院提出上訴狀，上訴於臺灣高等法院臺中
分院( 須附繕本 )。
                                          書記官
中      華      民      國      九十      年    十二    月    三十一    日


司法院資訊處製作；財團法人民間司法改革基金會備份。
